【裁判字號】    98,聲更,24
【裁判日期】    980702
【裁判案由】    聲明異議
【裁判全文】
臺灣臺中地方法院刑事裁定              98年度聲更字第24號
聲明異議人  乙○○○
      （受刑人之配偶）
受  刑  人  甲○○
                      （現在臺灣臺中監獄執行中）
上列聲明異議人因受刑人背信案件（本院九十六年度易字第四九
八一號），對於臺灣臺中地方法院檢察署檢察官之執行指揮命令
（九十八年度執字第三九八一號）聲明異議，由本院以以九十八
年度聲字第二一一０號裁定後，經檢察官提起抗告，由臺灣高等
法院臺中分院以九十八年度抗字第五三五號撤銷原裁定，發回本
院，復由本院以九十八年度聲更字第一八號裁定後，經聲明異議
人提起抗告，再由臺灣高等法院臺中分院以九十八年度抗字第六
二二號撤銷原裁定，發回本院，本院更為裁定如下：
    主    文
聲明異議駁回。
    理    由
一、本件聲明異議意旨詳如「刑事聲明異議狀」所載（如附件）
    。
二、按犯最重本刑為五年以下有期徒刑以下之刑之罪，而受六個
    月以下有期徒刑或拘役之宣告者，得以新臺幣一千元、二千
    元或三千元折算一日，易科罰金。但確因不執行所宣告之刑
    ，難收矯正之效，或難以維持法秩序者，不在此限，刑法第
    四十一條第一項定有明文。準此，有期徒刑或拘役得易科罰
    金之案件，法院所諭知者，僅係如易科罰金之折算標準而已
    ，至於是否准予易科罰金，係賦予執行檢察官於執行之際，
    視個案具體情形，依前開法律規定裁量之權能，非謂受刑人
    受六個月以下有期徒刑或拘役之宣告時，執行檢察官即必然
    應准予易科罰金。次按刑法第四十一條第一項但書所謂之「
    難收矯正之效」、「難以維持法秩序」等，均屬不確定法律
    概念，此乃係立法者賦予執行檢察官得以依具體個案，考量
    犯罪特性、情節及受刑人個人之相關主、客觀條件，據以審
    酌受刑人如不接受有期徒刑或拘役之執行，是否難達科刑之
    目的、收矯正之成效或維持法秩序等，以作為其裁量是否准
    予易科罰金之憑據。則易科罰金之易刑處分，其應否准許，
    自應依刑事訴訟法第四百五十七條規定，由檢察官就是否准
    予受刑人易科罰金，有無「確因不執行所宣告之刑，難收矯
    正之效，或難以維持法秩序」等情況查明認定並指揮執行之
    。從而，法律賦予執行檢察官此項裁量權，僅在發生違法裁
    量或有裁量瑕疵時，法院始有介入審查之必要。倘執行檢察
    官於執行處分時，已具體說明不准易科罰金之理由，且未有
    逾越法律授權、專斷等濫用權力之情事，自不得遽謂執行檢
    察官執行之指揮為不當。
三、本院查：
（一）本件受刑人甲○○前於八十五年至八十七年間，擔任原臺
      中縣豐原信用合作社（以下簡稱豐原信合社）營業部經理
      ，因犯共同連續違背他人處理事務，意圖為第三人不法之
      利益，而違背其任務之背信罪，經臺灣臺中地方法院檢察
      署檢察官以九十四年度偵字第一一三五、一三九八０號偵
      查起訴後，經本院以九十六年度易字第四九八一號判處有
      期徒刑一年之宣告刑，並依中華民國九十六年罪犯減刑條
      例第二條第一項第三款、第七條、第九條之規定，減為有
      期徒刑六月，如易科罰金，以銀元三百元即新臺幣九百元
      折算一日確定在案，嗣受刑人接獲通知，於九十八年四月
      二十三日前往臺灣臺中地方法院檢察署報到，並請求執行
      檢察官准予易科罰金，惟經執行檢察官以「受刑人利用職
      權圖利財團，金額達數千萬元，非予執行徒刑，無以收懲
      戒之效」而不准受刑人易科罰金之請求，並諭知發監執行
      ；又檢察官於為此命令前亦經訊問受刑人，給予受刑人表
      示意見之機會，復當場告知受刑人如不服本命令，得依刑
      事訴訟法第四百八十四條之規定，向諭知該裁判之法院聲
      明異議等情，有臺灣臺中地方法院檢察署九十八年度執字
      第三九八一號卷內之點名單、訊問筆錄、執行指揮書影本
      在卷可稽，足認執行檢察官於指揮命令中已具體敘明其本
      諸職權不准受刑人易科罰金聲請之理由。聲明人執前開情
      事，指摘檢察官未給予受刑人陳述意見之機會，其執行之
      指揮不當云云，尚非有據。
（二）又本件受刑人甲○○固經本院以九十六年度易字第四九八
      一號刑事判決，依於九十年一月十日修正公布、自同年月
      十二日生效施行之刑法第四十一條第一項前段之規定，就
      其減得之刑，諭知易科罰金之折算標準；惟易科罰金乃易
      刑處分，其應否准許，依刑事訴訟法第四百五十七條之規
      定，須由檢察官就准予受刑人易科罰金，有無「確因不執
      行所宣告之刑，難收矯正之效，或難以維持法秩序」情況
      查明認定並指揮執行之，已如前述。本案確定判決主文固
      有「如易科罰金，均以銀元參佰元即新臺幣玖佰元折算壹
      日」之諭知，但此與檢察官於執行時是否准許如易科罰金
      ，仍屬二事，非謂確定判決有易科罰金之諭知，執行檢察
      官即不問具體犯罪情事一概准許易科罰金，而執行檢察官
      審酌是否准予易科罰金，當就受刑人所為犯行等情加以審
      酌，並可參酌法院量刑所為之審酌事項；況本院九十六年
      度易字第四九八一號刑事判決原係量處受刑人屬不得易科
      罰金之有期徒刑一年之宣告刑，僅因受刑人之犯行符合中
      華民國九十六年罪犯減刑條例之規定而得予減為有期徒刑
      六月，而依法諭知如易科罰金之折算標準，是其與非經減
      刑即屬得易科罰金之受刑人，就其惡性輕重及是否准予易
      科罰金之考量標準有所不同，係屬有據，故尚難逕以執行
      檢察官不准受刑人易科罰金所持之理由，與確定判決已審
      酌事項相同，遽指執行檢察官執行之指揮有「雙重評價」
      之瑕疵。
（三）至聲明人稱受刑人甲○○已年近七十二歲（實際上應為年
      滿七十歲，近七十一歲），有糖尿病在身，須定期門診追
      蹤治療，入監服刑，身心狀況堪慮，且執行其十餘年前所
      為之背信犯行，實無以達刑罰之目的云云，並提出中英醫
      院所出具之受刑人診斷證明書【其上之醫師囑言欄係載「
      根據病歷記載，病患因上述疾病（註：即「糖尿病」），
      長期於本院門診就醫，建議門診追蹤治療」等語】一件供
      以參酌。然依前揭診斷證明書，尚不足以認定受刑人所患
      之糖尿病，有何構成監獄行刑法第十一條第一項各款所定
      之入監執行障礙事由，且受刑人已年滿七十歲一節，並無
      礙於執行檢察官對是否「因不執行所宣告之刑，難收矯正
      之效，或難以維持法秩序」之認定，又受刑人上揭經判決
      確定之刑，既未有行刑權時效消滅之問題，檢察官依法執
      行業經判決確定之刑罰，自於法相合。聲明人前揭理由，
      均無從據以作為執行檢察官指揮將受刑人發監執行有何違
      法或不當之事由。
（四）再觀諸本院九十六年度易字第四九八一號之同案被告張正
      平，為豐原信用合作社之經理，其於該案之犯罪情節與受
      刑人相近，並經量處與受刑人相同之宣告刑即有期徒刑一
      年，並減為有期徒刑六月，如易科罰金，以銀元參佰元即
      新臺幣玖佰元折算壹日等情，有本院九十六年度易字第四
      九八一號刑事判決書一份在卷可憑，嗣同案被告張正平之
      部分亦因確定而送執行，經執行檢察官於九十八年四月二
      十三日訊問同案被告張正平後，亦敘明不准予易科罰金而
      認有發監執行必要之事由後，將同案被告張正平送監執行
      ，經聲明人張劉秀玉對檢察官上揭執行之指揮提出聲明異
      議後，雖由本院於九十八年五月十九日，以九十八年度聲
      字第二一二九號裁定撤銷檢察官之執行指揮處分，並諭知
      准予易科罰金，惟嗣經檢察官提出抗告後，已於九十八年
      六月二十四日由臺灣高等法院臺中分院以九十八年度抗字
      第六二九號將原裁定撤銷，並駁回聲明異議而告確定在案
      ，有上開本院九十八年度聲字第二一二九號刑事裁定、臺
      灣高等法院臺中分院九十八年度抗字第六二九號及同案被
      告張正平之臺灣高等法院被告前案紀錄表各一份在卷可稽
      （依序分見臺灣高等法院臺中分院九十八年度抗字第六二
      二號卷第十四至十六頁、本院九十八年度聲更字第二四號
      卷第十四、十五頁及第十二、十三頁）。衡諸執行檢察官
      對於受刑人甲○○與同案被告張正平之上揭執行情形，亦
      無失之平衡而有何不平等之情事，附為敘明。
（五）綜上所陳，本件檢察官對於受刑人甲○○之刑罰執行，業
      已就本院九十六年度易字第四九八一號刑事判決所認定受
      刑人所為背信犯行之具體情形、犯罪特性等情而為審酌、
      考量，且因受刑人甲○○之個人條件，並無未能入監執行
      之障礙事由，乃依刑法第四十一條第一項但書之規定，裁
      量不准予易科罰金，並發監執行，檢察官於執行上揭處分
      時，已具體說明不准易科罰金之理由及告知救濟之方法，
      揆諸前開說明，檢察官之執行指揮，並未逾越法律授權
      ，亦無違法裁量或裁量瑕疵之情形存在，自不得遽謂執行
      檢察官執行之指揮有何違法或不當之處。本件聲明異議為
      無理由，應予駁回。
據上論斷，應依刑事訴訟法第四百八十六條，裁定如主文。
中    華    民    國    98    年    7     月    2     日
                  刑事第十庭    法  官  李雅俐
上正本證明與原本無異。
如不服本裁定，應於送達後五日內，向本院提出抗告狀。（應附
繕本）
                                書記官  莊金屏
中    華    民    國    98    年    7     月    2     日


司法院資訊處製作；財團法人民間司法改革基金會備份。
